臺灣新北地方法院刑事判決
111年度金訴字第1318號
公  訴  人  臺灣新北地方檢察署檢察官
被      告  林暉恩


上列被告因違反洗錢防制法等案件，經檢察官提起公訴（111年
度偵字第20128號），及移送併辦（111年度偵字第20191號），
因被告於準備程序中就被訴事實為有罪之陳述，經告知簡式審判
程序之旨，並聽取當事人之意見後，經本院合議庭裁定由受命法
官獨任進行簡式審判程序，判決如下：
    主  文
乙○○幫助犯洗錢防制法第十四條第一項之洗錢罪，處有期徒刑肆
月，併科罰金新臺幣壹萬元，罰金如易服勞役，以新臺幣壹仟元
折算壹日。緩刑貳年。
    事  實
一、乙○○知悉金融帳戶為個人信用、財產之重要表徵，具有一身
    專屬性質，申設金融帳戶亦無特殊條件限制，任何人得同時
    在不同金融機構申設多數帳戶供己使用，並可預見將金融帳
    戶提供不詳人使用，可能遭他人利用為收取、提領財產犯罪
    贓款之犯罪工具，並持以掩飾、隱匿詐欺犯罪所得之來源及
    去向，使犯罪查緝更形困難，進而對該詐欺取財正犯所實行
    之詐欺取財及掩飾或隱匿該詐欺犯罪所得去向之洗錢罪正犯
    施以一定助力，竟基於縱生此結果亦不違背其本意之幫助他
    人詐欺取財及洗錢之不確定故意，於民國110年8月31日15時
    36分許至同年9月7日17時54分許間某時（起訴書略載為110
    年9月間某日，應予更正），在新北市中和區某7-11便利商
    店，以店到店之寄送方式，將其申辦之台新商業銀行帳號00
    0-00000000000000號帳戶(下稱台新帳戶)、臺灣土地銀行帳
    號000-0000000000號帳戶（下稱土銀帳戶）（下合稱本案帳
    戶）之提款卡及密碼交付真實姓名年籍不詳之人使用，以此
    方式提供本案帳戶予該詐欺集團成員（無證據證明有未滿18
    歲之人）使用而幫助其等遂行詐欺取財及洗錢之犯罪行為。
    嗣該詐欺集團成員意圖為自己不法所有，基於詐欺及洗錢之
    犯意聯絡，於附表「詐欺時間及方式」欄所示之時間、方式
    ，向附表所示之人施行詐術，致其等陷於錯誤，於附表「匯
    款時間」欄所示時間，將附表「匯款金額」欄所示金額匯入
    附表所示之帳戶內，旋為該詐欺集團之成員提領殆盡，以此
    方式製造附表詐欺犯罪所得之金流斷點，使警方無從追查，
    而掩飾、隱匿上開詐欺犯罪所得之去向、所在。嗣附表所示
    之人發覺有異報警處理，始循線查悉上情。
二、案經丁○○、戊○○、丙○○訴由新北市政府警察局中和分局報告
    臺灣新北地方檢察署（下稱新北地檢署）檢察官偵查起訴及
    移送併案審理。
    理  由
一、程序部分：
    本案被告乙○○所犯係死刑、無期徒刑或最輕本刑為3年以上
    有期徒刑或高等法院管轄第一審案件以外之罪，其於準備程
    序期日就被訴事實為有罪之陳述，經本院告知簡式審判程序
    之旨，並聽取公訴人及被告之意見後，經合議庭依刑事訴訟
    法第273條之1第1項規定裁定由受命法官獨任進行簡式審判
    程序。是本案之證據調查，依刑事訴訟法第273條之2規定，
    不受同法第159條第1項、第161條之2、第161條之3、第163
    條之1及第164條至第170條規定之限制，先予敘明。
二、認定犯罪事實所憑之證據及理由：
  ㈠上揭事實，業據被告於本院準備程序及審理時均坦承不諱（
    本院卷第49、59頁），並經證人即告訴人丁○○、戊○○、丙○○
    分別於警詢指述甚詳（詳見附表證據出處欄所示頁碼），復
    有附表「證據出處」欄所示之非供述證據在卷可佐，應認被
    告之任意性自白核與事實相符，堪信為真實。
  ㈡被告具有幫助詐欺、洗錢罪之不確定故意之認定：
  ⒈刑法上故意，分直接故意（確定故意）與間接故意（不確定
    故意），行為人對於構成犯罪之事實，明知並有意使其發生
    者，為直接故意；行為人對於構成犯罪事實，預見其發生而
    其發生並不違背其本意者，為間接故意。而幫助犯成立，以
    行為人主觀上認識被幫助者，正欲從事犯罪或係正在從事犯
    罪，且該犯罪有既遂可能，而其行為足以幫助他人實現構成
    要件者，即具有幫助故意，並不以行為人確知被幫助者，係
    犯何罪名為必要。
  ⒉金融帳戶事關存戶個人財產權益之保障，屬個人理財之工具
    ，金融帳戶之存摺及提款卡，僅係供使用人作為存款、提款
    、匯款或轉帳之工具，一般人在正常情況下，皆可以存入最
    低開戶金額之方式自行向銀行自由申請開立存款帳戶，僅需
    依銀行指示填寫相關資料並提供身分證件即可，極為方便簡
    單、不需繁瑣程序，而領取帳戶存摺及提款卡使用，並無任
    何特定身分之限制，且得同時在不同金融機構申請多數存款
    帳戶使用，此乃眾所週知之事實，苟非意在將該存款帳戶作
    為犯罪之不法目的，本可自行向金融行庫開戶使用，實無蒐
    集他人存款帳戶存摺或提款卡之必要，足見他人不以自己名
    義申請開戶，反以其他方式向不特定人蒐集、收購或租借金
    融機構帳戶使用，衡情，應能懷疑蒐集收購或租借帳戶之人
    ，其目的係在藉帳戶取得不法犯罪所得，再加以提領之用。
    又金融帳戶若與存戶之提款卡及密碼結合，專屬性、私密性
    更形提高，除非本人或與本人具密切親誼關係者，難認有何
    正當理由可自由流通使用該提款卡，稍具通常社會歷練之一
    般人應具備妥為保管該等物品，縱有特殊情況，致須將該等
    物品交付予自己不具密切親誼之人時，亦必深入瞭解該他人
    之可靠性與用途，以防止遭他人違反自己意願使用或不法使
    用之常識。再者，近來以電話通知中獎、個人資料外洩、刊
    登虛偽販賣之商品、假冒親友身分借款等各類不實詐欺手法
    取財之犯罪類型層出不窮，該等犯罪，多數均係利用他人帳
    戶作為詐欺所得財物之出入帳戶，業經媒體廣為披載，金融
    機關亦一再提醒勿將帳戶資料提供他人使用之重要性。是依
    一般人通常之知識、智能及經驗，應可知悉將帳戶資料交付
    陌生之他人，極可能使取得帳戶資料者藉帳戶取得不法犯罪
    所得，且隱匿帳戶內資金之實際取得人之身分，以逃避追查
    。換言之，依當前社會一般人之智識程度與生活經驗，對於
    非依正常程序要求提供金融帳戶帳號、提款卡或密碼者，應
    可預見極可能係為取得人頭帳戶供作犯罪工具使用或隱匿金
    流追查。查，被告於案發時為25歲之成年人，並陳稱其從事
    服務業（111年度偵字第20128號卷【下稱偵一卷】第4頁）
    ，堪認係具相當智識、社會經驗之人，對於上情應有充分認
    識，並無諉為不知之理。且依被告所陳欲申辦貸款始交付本
    案帳戶之提款卡及密碼等情，然被告亦自述對方表示僅需提
    供提款卡即可申貸，未說明申辦貸款之條件、還款期間及利
    息（本院卷第48頁），意即被告僅交付提款卡即可核貸，已
    與一般貸款程序不相符合。且被告供稱其對於對方之真實身
    分毫無知悉、亦未詢問對方公司名稱(本院卷第48頁），卻
    未有任何查證，即率予交付自身帳戶資料，再依被告於本院
    準備程序時供稱略以：110年8月31日15時36分有提領土銀帳
    戶內1,000元，提領完後帳戶剩65元，而後才將土銀帳戶提
    款卡寄交（本院卷第49頁），核與實務上常見幫助詐欺行為
    人交付金融機構帳戶時，帳戶內均僅剩少數餘額之情形相符
    ，可徵被告已預見其所提供之本案帳戶資料，將有款項自該
    帳戶出入之情，竟仍抱持僥倖心態予以交付，以致其所交付
    之本案帳戶為施行詐術之人完全掌控使用，縱無證據證明被
    告明知施行詐術之人之犯罪態樣，然被告主觀上應有容任他
    人取得本案帳戶之網路銀行帳號、密碼後，自行或轉交他人
    持以實施詐欺財產犯罪，亦不違背其本意之幫助詐欺取財之
    不確定故意甚明。
  ⒊又提供金融帳戶者主觀上如認識該帳戶可能作為對方收受、
    提領特定犯罪所得使用，對方提領後會產生遮斷金流以逃避
    國家追訴、處罰之效果，仍基於幫助之犯意，而提供該帳戶
    之提款卡及密碼，以利洗錢實行，仍可成立一般洗錢罪之幫
    助犯（最高法院刑事大法庭108年度台上大字第3101號裁定
    意旨參照）。被告將其本案帳戶之提款卡及密碼交付他人，
    主觀上應有將上開帳戶交由他人入款、提領使用之認知，且
    交付後該等帳戶之實際控制權由取得提款卡及密碼之人享有
    ，其無從追索該等帳戶內資金去向，則其主觀上自可預見該
    等帳戶後續資金流向，有無法追索之可能性，對於匯入該等
    帳戶內資金如經持有之人提領後，已無從查得，形成金流斷
    點，將會產生遮斷金流以逃避國家追訴、處罰之效果，主觀
    上亦有認識。是被告就其提供本案帳戶提款卡及密碼之行為
    ，對詐欺集團成員利用該等帳戶資料存、匯入詐欺所得款項
    ，進而加以提領，而形成資金追查斷點之洗錢行為提供助力
    ，既可預見，仍將本案帳戶之提款卡及密碼等帳戶資料任意
    交予他人使用，被告顯有容任而不違反其本意，則其有幫助
    洗錢之不確定故意，亦堪認定。 
 ㈢綜上所述，本案事證明確，被告犯行，堪以認定，應予依法論
   科。
三、論罪科刑：
  ㈠按刑法上之幫助犯，係對於犯罪與正犯有共同之認識，而以
    幫助之意思，對於正犯資以助力，未參與實施犯罪構成要件
    之行為者而言（最高法院88年度台上字第1270號判決意旨參
    照）。被告提供本案帳戶之提款卡及密碼予他人使用，使詐
    欺集團成員得基於詐欺取財及洗錢之犯意，向本案如附表所
    示之告訴人施用詐術，使告訴人皆陷於錯誤，而匯款至被告
    提供之本案帳戶內，再將附表所示之詐欺取財犯罪所得提領
    近空，以製造上開詐欺犯罪所得之金流斷點，使警方無從追
    查，而掩飾、隱匿上開詐欺犯罪所得之去向及所在。本案被
    告所為係對於他人遂行詐欺取財及洗錢之犯行資以助力，本
    案亦無任何積極證據證明被告有參與實施詐欺取財或洗錢之
    犯罪構成要件行為，或主觀有共同實行詐欺或洗錢犯行之犯
    意聯絡，是核被告所為，係犯刑法第30條第1項前段、第339
    條第1項之詐欺取財罪之幫助犯及刑法第30條第1項前段、違
    反洗錢防制法第2條第2款而犯同法第14條第1項之一般洗錢
    罪之幫助犯。
  ㈡被告以一提供本案2帳戶之提款卡及密碼之行為，幫助詐欺集
    團詐欺如附表所示之人財物及洗錢，係以一行為觸犯數罪名
    ，為想像競合犯，應從一重之幫助一般洗錢罪處斷。
  ㈢減刑事由：
  ⒈幫助犯之減刑
    被告以幫助他人犯罪之意思，參與犯罪構成要件以外之行為
    ，爰依刑法第30條第2 項幫助犯之規定，按正犯之刑減輕之
    。
  ⒉自白減刑：
    被告就幫助洗錢犯行，於審理時自白，爰依洗錢防制法第16
    條第2項規定減輕其刑，並依法遞減輕之。
  ㈣移送併辦：
    新北地檢署檢察官以111年度偵字第20191號移送併辦之犯罪
    事實（附表編號3），與原起訴部分具有裁判上一罪關係，
    為起訴效力所及，本院自應併予審究，附此敘明。
  ㈤量刑：
    爰審酌被告任意將銀行帳戶資料提供他人使用，紊亂社會正
    常交易秩序及交易安全，並使不法之徒藉此輕易於詐騙後取
    得財物，而隱匿詐欺所得之去向，令司法偵查機關難以追查
    詐欺犯罪人之真實身分以阻犯行，惟審酌被告於本院審理期
    間坦承犯行，已有所悔悟之犯後態度，且與附表編號1、3所
    示告訴人達成調解，並業已完成履行，徵得其等之諒解，有
    調解筆錄、本院公務電話紀錄各1份附卷可參（本院卷第83
    至86頁、第97頁），附表編號2所示告訴人則經本院合法傳
    喚未到場而未能達成調解等情，有送達證書2紙及本院報到
    單1份在卷可考（本院卷第73、75、79頁），兼衡被告犯罪
    動機、手段、告訴人所受之損害金額，暨參酌被告患有輕度
    智能不足，有臺北市立聯合醫院（和平院區）診斷證明書及
    評估報告各1份在卷可查（本院卷第87至95頁），及自陳高
    中畢業之智識程度、從事服務業、家庭經濟小康之家庭生活
    與經濟狀況等一切情狀（偵一卷第4頁），量處如主文所示
    之刑，並就罰金部分諭知易服勞役之折算標準。
  ㈥緩刑：
    被告前未曾因故意犯罪受有期徒刑以上刑之宣告，有臺灣高
    等法院被告前案紀錄表1份附卷可稽，其因一時失慮致犯本
    罪，惟犯後已與附表編號1、3所示告訴人成立調解，告訴人
    亦陳稱請給予被告緩刑之機會等語，有本院調解筆錄2份在
    卷可憑，堪認被告確有悔意，且已盡力修復其犯罪所造成之
    損害，本院信其經此偵、審程序及刑之宣告後，應能知所警
    惕，而無再犯之虞，因認所宣告之刑以暫不執行為適當，爰
    依刑法第74條第1項第1款規定，併予宣告緩刑2年，以啟自
    新。
肆、沒收：
一、犯罪所得：
  ㈠按犯罪所得，屬於犯罪行為人者，沒收之。但有特別規定者
    ，依其規定。前項之沒收，於全部或一部不能沒收或不宜執
    行沒收時，追徵其價額，刑法第38條之1 第1 項、第3 項分
    別定有明文。查，本案被告固將本案帳戶提供實行詐欺者遂
    行詐欺取財及洗錢犯行，惟遍查全卷並無證據證明其已實際
    獲取犯罪所得，而受有不法利益，故不予宣告沒收犯罪所得
    。
  ㈡洗錢防制法第18條第1項固規定「犯第14條之罪，其所移轉、
    變更、掩飾、隱匿、收受、取得、持有、使用之財物或財產
    上利益，沒收之；犯第15條之罪，其所收受、持有、使用之
    財物或財產上利益，亦同。」，惟被告非實際上提款之人，
    無掩飾隱匿詐欺贓款之犯行，非洗錢防制法第14條第1項之
    正犯，自無上開條文適用，附此敘明。
二、犯罪所用之物：
    被告提供之銀行帳號、密碼，固為被告所有且供犯罪所用之
    物，然業由詐欺集團取得，未經扣案，參以本案帳戶已通報
    為警示帳戶，再遭被告或詐欺集團成員持以利用之可能性甚
    微，欠缺刑法上之重要性，爰不予宣告沒收。
據上論斷，應依刑事訴訟法第273條之1第1項、第299條第1項前
段，判決如主文。
本案經檢察官甲○○偵查起訴及移送併辦，由檢察官林亭妤到庭執
行公訴。
中　　華　　民　　國　　111 　年　　9 　　月　　26　　日
                  刑事第十八庭  法  官  詹蕙嘉
上列正本證明與原本無異。
如不服本判決，應於判決送達後20日內敘明上訴理由，向本院提
出上訴狀 (應附繕本) ，上訴於臺灣高等法院。其未敘述上訴理
由者，應於上訴期間屆滿後20日內向本院補提理由書「切勿逕送
上級法院」。
                                 書記官  方志淵
中　　華　　民　　國　　111 　年　　9 　　月　　29　　日
附錄本案論罪科刑法條全文：
中華民國刑法第30條
（幫助犯及其處罰）
幫助他人實行犯罪行為者，為幫助犯。雖他人不知幫助之情者，
亦同。
幫助犯之處罰，得按正犯之刑減輕之。

中華民國刑法第339條
（普通詐欺罪）
意圖為自己或第三人不法之所有，以詐術使人將本人或第三人之
物交付者，處 5 年以下有期徒刑、拘役或科或併科 50 萬元以
下罰金。
以前項方法得財產上不法之利益或使第三人得之者，亦同。
前二項之未遂犯罰之。

洗錢防制法第2條
本法所稱洗錢，指下列行為：
一、意圖掩飾或隱匿特定犯罪所得來源，或使他人逃避刑事追訴
    ，而移轉或變更特定犯罪所得。
二、掩飾或隱匿特定犯罪所得之本質、來源、去向、所在、所有
    權、處分權或其他權益者。
三、收受、持有或使用他人之特定犯罪所得。

洗錢防制法第14條
有第二條各款所列洗錢行為者，處 7 年以下有期徒刑，併科新
臺幣 5 百萬元以下罰金。
前項之未遂犯罰之。
前二項情形，不得科以超過其特定犯罪所定最重本刑之刑。

【附表】
編號 告訴人/訴請何機關調查 詐騙時間 詐騙方式 匯款時間 匯款金額 (新臺幣) 匯入帳戶 證據出處 111年度偵字第20128號起訴書        1 告訴人丁○○/新北市政府警察局中和分局  110年9月7日16時36分許 詐欺集團成員先致電丁○○佯稱其帳戶因網路購物遭到扣款云云，再佯裝郵局人員致電丁○○要求其轉帳，使丁○○陷於錯誤，依指示匯款至右列帳戶。  110年9月7日20時8分（起訴書誤載為20時7分，應予更正）  2萬9,989元 台新帳戶 1.告訴人丁○○於110年9月7日警詢時之指訴(偵一卷第6至8頁) 2.告訴人丁○○提出之郵政自動櫃員機交易明細表1張、手機通訊錄來電紀錄翻拍照片共3張(偵一卷第16至17頁) 3.台新國際商業銀行110年12月20日台新作文字第11032571號函暨所附被告00000000000000號帳戶客戶基本資料查詢、110年8月1日至110年9月30日交易明細表(偵一卷第25至26頁背面) 2 告訴人戊○○/新北市政府警察局中和分局  110年9月7日19時許 詐欺集團成員佯裝「CACO」客服人員，先致電戊○○佯稱因工作人員疏失誤將其註記成經銷商致名下有20筆訂單，再佯裝郵局人員致電戊○○向其佯稱要操作e動郵局App以凍結其帳戶云云，使戊○○陷於錯誤，依指示匯款至右列帳戶。  110年9月7日19時43分  4萬9,985元 台新帳戶 1.告訴人戊○○於110年9月7日警詢時之指訴(偵一卷第9至10頁背面) 2.台新國際商業銀行110年12月20日台新作文字第11032571號函暨所附被告00000000000000號帳戶客戶基本資料查詢、110年8月1日至110年9月30日交易明細表(偵一卷第25至26頁背面)     110年9月7日19時48分  4萬9,995元       110年9月7日20時13分(起訴書誤載為「20時12分」，應予更正) 2萬9,989元   111年度偵字第20191號併辦意旨書        3 告訴人丙○○ /新北市政府警察局中和分局 110年9月7日19時5分許 詐欺集團成員佯裝「CACO」客服人員，先致電丙○○佯稱因先前購物誤植下單20件云云，再佯裝銀行行員致電丙○○指示其轉帳，使丙○○陷於錯誤，依指示匯款至右列帳戶。   110年9月7日19時34分  9萬9,999元 土銀帳戶 1.告訴人丙○○於110年9月7日警詢時之指訴(偵二卷第6至7頁) 2.告訴人丙○○提出之轉帳交易明細、手機通訊錄來電紀錄翻拍照片共5張(偵二卷第25頁) 3.臺灣土地銀行集中作業中心函暨所附被告000000000000號帳戶客戶存款往來一覽表、110年8月1日至110年9月30日客戶存款往來交易明細表(偵二卷第21至24頁)     110年9月7日19時39分  3萬4,567元       110年9月7日20時  1萬7,017元       110年9月7日20時2分  1萬3,013元